臺灣高雄地方法院民事判決
110年度雄簡字第1062號
原      告  洪美蓮  
被      告  許師榕  

訴訟代理人  許文豪  
上列當事人間請求容許修繕等事件，本院於民國111年4月19日言
詞辯論終結，判決如下：
    主  文
被告應將其所有門牌號碼高雄市○○區○○○路○○○號十一樓之四房屋
浴廁，依附表一所示之方式修繕至不漏水狀態。如被告未修繕時
，應忍容原告僱工進入依上開方式予以修繕至不漏水狀態。所需
修繕費用新臺幣拾捌萬壹仟伍佰玖拾捌元由被告負擔。
被告應給付原告新臺幣肆萬玖仟零捌拾陸元。
原告其餘之訴駁回。
訴訟費用由被告負擔五分之四，餘由原告負擔。
本判決第一、二項得假執行；但被告如各以新臺幣壹拾捌萬壹仟
伍佰玖拾捌元、新臺幣肆萬玖仟零捌拾陸元為原告預供擔保後，
得免為假執行。
    事實及理由
一、原告主張：原告為高雄市○○區○○○路000 號10樓之4 房屋（
    下稱10樓之4房屋）之所有權人，被告為同址11樓之4 房屋
    （下稱11樓之4房屋）之所有權人。原告自民國108年6 月8
    日起發現10樓之4房屋之浴廁上方輕鋼架天花板有滲漏水情
    形，且致10樓之4房屋浴廁天花板多處受損（下稱系爭屋損
    ），10樓之4房屋浴廁漏水原因係11樓之4房屋內之浴廁地板
    滲漏水所致，而修繕系爭屋損需費新臺幣（下同）19,086元
    。經原告於108年6月將漏水情事通知被告，被告卻置之不理
    ，原告因長期遭受漏水之苦，致罹患適應障礙症及憂鬱症，
    受有精神上痛苦，得請求精神慰撫金10萬元。爰依民法第18
    4 條第1 項前段、第191 條第1 項、第767 條及公寓大廈管
    理條例第6 條第1 項第2 款、第10條第1 項規定提起本件訴
    訟等語，並聲明：㈠被告應將其所有11樓之4房屋內之浴廁，
    依高雄市土木技師公會111年2月14日高市土技字第00000000
    號鑑定報告書所載修繕方法修繕至不漏水狀態，倘被告未修
    繕，應容忍原告僱工進入修繕，修繕費用181,598元由被告
    負擔。㈡被告應給付原告119,086元。
二、被告則略以：就11樓之4房屋浴廁漏水情形，原告與11樓之4
    房屋前屋主曾有協商處理，然因漏水情形未處理完善，原告
    復又向被告請求修繕漏水。被告雖有意願修繕漏水，但就原
    告請求精神慰撫金部分無法接受等語，資為抗辯，並聲明：
    原告之訴駁回。
三、經查，原告為10樓之4房屋所有人，被告為11樓之4房屋所有
    人等情，有10樓之4房屋、11樓之4房屋建物謄本在卷可稽（
    見本院卷15、51頁），且為兩造所不爭執，堪信為真實。
四、本院之判斷：
　　原告主張被告應修繕11樓之4房屋浴廁漏水，並須賠償原告1
    19,086元等節，則為被告所否認，並以前詞置辯，是本院應
    審酌者厥為：（一）原告請求被告修繕11樓之4房屋漏水，
    並負擔修繕費用181,598元，如被告不修繕，應容許原告僱
    工修繕，有無理由？（二）原告請求被告賠償10樓之4房屋
    浴廁修繕費用19,086元，有無理由？（三）原告請求被告賠
    償精神慰撫金10萬元，有無理由？茲分述如下：
　　（一）原告得請求被告修繕11樓之4房屋漏水，並負擔修繕
          費用181,598元，如被告不修繕，應容許原告僱工修
          繕
　　⒈按因故意或過失，不法侵害他人之權利者，負損害賠償責
      任；土地上之建築物或其他工作物所致他人權利之損害，
      由工作物之所有人負賠償責任。但其對於設置或保管並無
      欠缺，或損害非因設置或保管有欠缺，或於防止損害之發
      生，已盡相當之注意者，不在此限；所有人對於無權占有
      或侵奪其所有物者，得請求返還之。對於妨害其所有權者
      ，得請求除去之。有妨害其所有權之虞者，得請求防止之
      民法第184條第1項前段、第191條第1項、第767條第1項分
      別定有明文。又民法第191條第1項所謂之土地上之工作物
      ，係指以人工作成之設施，建築物係其例示；而建築物內
      部之設備如天花板、樓梯、水電配置管線設備等，屬建築
      物之成分者，為建築物之一部，亦應包括在內。是以，除
      非工作物所有人能舉證證明民法第191條第1項但書所示之
      情形存在，得免負侵權行為損害賠償責任外，因土地上之
      工作物造成他人之損害，即依法推定工作物所有人有過失
      ，而應負侵權行為損害賠償責任（最高法院96年度台上字
      第489號、95年度台上字第310號判決意旨可參）。再按住
      戶於他住戶因維護、修繕專有部分、約定專用部分或設置
      管線，必須進入其專有部分或約定專用部分時，不得拒絕
      ；住戶違反第1項規定，經協調仍不履行時，住戶得按其
      性質訴請法院為必要之處置；專有部分、約定專用部分之
      修繕、管理、維護，由各該區分所有權人或約定專用部分
      之使用人為之，並負擔其費用，公寓大廈管理條例第6條
      第1項第2款、第3項、第10條第1項分別定有明文。又公寓
      大廈管理條例前揭規定之立法理由，乃在於明確規範區分
      所有權人間之相鄰關係，以杜紛爭。故倘非進入相鄰區分
      所有權人之專有部分、約定專用部分，即無以完成其維護
      、修繕專有部分、約定專用部分或設置管線，該相鄰區分
      所有權人自有容忍之義務。
　　⒉經查，10樓之4房屋浴廁漏水情形，經原告聲請本院囑託高
      雄市土木技師公會鑑定，鑑定結果認為：1.本會鑑定人於
      試驗測試前，從原告浴廁天花板維修孔，勘查水泥平頂有
      水漬及鐘乳石並有水滴，表示11樓之4房屋之浴室地板於
      鑑定日前即有滲漏狀況。本會鑑定人從原告房屋浴廁維修
      孔以紅外線影像拍照，並有藍光反應。另，從原告房屋浴
      廁平台於試驗前以水分計檢測數值為9.0%、9.5%、10%。
      由上可知，系爭11樓之4房屋之浴室地板及其下方管線應
      有漏水情事。2.本會鑑定人為確認漏水原因，於被告房屋
      浴廁進行地坪防水層積水3天試驗後，於原告房屋浴廁坪
      頂進行紅外線及水分計檢測。檢測原告房屋浴廁平頂仍有
      水滴存在，水分計檢測3點也都超過儀器測定值最大值12%
      。本案原告房屋浴廁平頂漏水原因，應可歸責於11樓之4
      房屋之浴室地板防水層失效所致。3.本案被告房屋浴廁修
      繕至不漏水之修繕方式如下：⑴先將被告房屋浴廁馬桶及
      乾溼分離淋浴門先行拆除。⑵再將浴廁地面磁磚及牆面石
      材敲除。⑶浴廁牆面及地面1:2水泥砂漿粉刷（粗粉）。⑷
      進行彈性防水層施工（但不限於此種材料），待防水層施
      工完之後進行試水至少72小時以上（責任施工）。⑸進行
      浴廁牆面石材及地面磁磚黏貼。角偶部分再打上矽力康。
      ⑹進行衛浴設備重新安裝。⑺乾溼淋浴門重新安裝。依據上
      開修繕施工方式，並依據市場行情及本案施工 條件（施
      工位於11樓），又近期營建工資及營建物價上漲，故編列
      所須修繕工程費用概估為181,598元（詳如表一所示），
      有高雄市土木技師公會111年2月14日高市土技字第000000
      00號鑑定報告書（下稱系爭鑑定報告）在卷可考。本院審
      酌系爭鑑定報告係由專業技師實地勘查及檢測，並本於其
      專業，就鑑定經過、作業程序及方法為具體說明，亦詳載
      其作成判斷之理由與根據，其鑑定結論亦無何邏輯推論上
      之謬誤或悖於科學論理法則之情事，自屬可採，堪認10樓
      之4房屋浴廁之漏水原因確係11樓之4房屋浴廁地板之防水
      層失效所致。縱被告曾向原告表示有意願修繕10樓之4房
      屋浴廁漏水，惟經原告表示須賠償精神慰撫金及負擔訴訟
      費用而遭拒絕，此仍難謂被告就損害發生前已有盡相當之
      注意而防止漏水情事發生，自不能因此免除責任，被告復
      未能提出證據證明其就防止損害之發生，已盡相當之注意
      ，是被告怠於管理維護11樓之4房屋浴廁地板防水層，致1
      0樓之4房屋浴廁漏水而受有損害，即有過失，自應負修繕
      漏水之責。是原告請求被告依鑑定報告所示工法予以修復
      漏水，自屬有據。另被告如未自行修繕時，原告請求被告
      容忍原告進入被告房屋內依上開工法進行修繕至不漏水狀
      態，且所需修繕費用由被告負擔，揆諸首揭說明，亦為有
      理。
　　（二）原告得請求被告賠償10之4房屋浴廁修繕費用19,086
          元
　　⒈按負損害賠償責任者，除法律另有規定或契約另有訂定外
      ，應回復他方損害發生前之原狀；第1項情形，債權人得
      請求支付回復原狀所必要之費用，以代回復原狀；不能回
      復原狀或回復顯有重大困難者，應以金錢賠償其損害，民
      法第213條第1項、第3項及第215條分別定有明文。
　　⒉經查，10樓之4房屋浴廁漏水原因，係因11樓之4房屋浴廁
      地板防水層失效所致，業如前述，是原告請求被告賠償10
      樓之4房屋浴廁天花板因漏水損壞，其回復原狀所需必要
      修繕費用，即有理由。次查，原告房屋浴廁天花板修繕施
      工方式，包含拆除既有天花板→平頂高壓灌注→PVC塑膠天
      花板施作，並依據市場行情及本案施工條件（施工位於10
      樓）；又近期營建工資及營建物價上漲，故編列所須修繕
      工程費用概估為19,086元（詳如表二所示），有系爭鑑定
      報告附卷足參。是原告請求被告賠償10樓之4房屋浴廁回
      復原狀之修繕費用19,086元，自為有據。
　　（三）原告得請求精神慰撫金3萬元
　　⒈按不法侵害他人之身體、健康、名譽、自由、信用、隱私
      、貞操，或不法侵害其他人格法益而情節重大者，被害人
      雖非財產上之損害，亦得請求賠償相當之金額，民法第19
      5 條第1 項前段定有明文。又按慰藉金之賠償須以人格權
      遭遇侵害，使精神上受有痛苦為必要，其核給之標準固與
      財產上損害之計算不同，然非不可斟酌雙方身分資力與加
      害程度，及其他各種情形核定相當之數額（最高法院51年
      台上字第223 號判決意旨可參）。
　　⒉經查，10樓之4房屋浴廁漏水之原因乃係肇因於11樓之4 房
      屋，詳如前述。而原告10樓之4房屋漏水位置係位於浴廁
      ，屬一般人日常生活居住所必要使用之處，又原告為防免
      漏水情事，亦自行搭設透明塑膠布簡單防護等情，亦有10
      樓之4房屋浴廁照片（見本院卷第89頁）及系爭鑑定報告
      實地勘查照片可佐，足認原告因漏水情形，其居住生活之
      安寧受有影響。參以原告主張10樓之4房屋浴廁自108年6
      月即有漏水情況，至本院言詞辯論終結之日止（111年4月
      19日）仍未修復完成（見本院卷第162頁），則10樓之4房
      屋浴廁漏水情事已逾兩年有餘，該長期漏水狀況，自屬侵
      害原告居住安寧之人格法益且情節重大，依前揭規定，原
      告請求被告賠償非財產上之損害，自屬有據。
　　⒊次查，原告自陳高職畢業，現為服務業、每月收入24,000
      至25,000元；被告自陳大學畢業，現為家庭主婦，無工作
      收入（見本院卷第163頁），又兩造名下均有房地，有兩
      造110年度稅務電子閘門財產所得資料在卷可參，則本院
      斟酌原告居住安寧受侵害情形、被告不法侵害之情節及兩
      造身分、地位、經濟能力等其他一切情狀，認原告請求被
      告賠償之精神慰撫金，以3萬元為相當。
五、綜上所述，原告依第184 條第1 項前段、第191 條第1 項、
    第767 條及公寓大廈管理條例第6 條第1 項第2 款、第10條
    第1 項規定，請求被告：㈠被告應將11樓之4房屋浴廁，依附
    表一所示之方式修繕至不漏水狀態。如被告未修繕時，應忍
    容原告僱工進入依上開方式予以修繕至不漏水狀態。所需修
    繕費用181,598元由被告負擔。㈡被告應給付原告49,086元，
    為有理由，應予准許。逾此範圍之請求，為無理由，應予駁
    回。
六、本判決原告勝訴部分，係依民事訴訟法第427 條訴訟適用簡
    易程序所為被告敗訴之判決，爰依同法第389 條第1 項第3
    款之規定，依職權宣告假執行。並由本院依民事訴訟法第39
    2 條第2 項之規定，依職權宣告被告為原告預供擔保，得免
    為假執行。
七、本件事證已臻明確，兩造其餘攻擊防禦方法及所提證據，核
    與判決結果不生影響，爰不逐一論述，併此敘明。
八、訴訟費用負擔之依據：民事訴訟法第79條。
中　　華　　民　　國　　111 　年　　5 　　月　　10　　日
                  高雄簡易庭　法　官  陳安信
以上正本係照原本作成。
如對本判決上訴，須於判決送達後20日內向本院提出上訴狀。如
委任律師提起上訴者，應一併繳納上訴審裁判費。　　　　　　
中　　華　　民　　國　　111 　年　　5 　　月　　10　　日
                              書記官  蔡妮君　　　　
附表一：被告房屋浴廁防水修繕工程費用表
編號 工程項目 單位 數量 單價(元) 複價(元) 備考 1 浴廁馬桶拆除與乾溼淋浴拉門拆除(含運棄) 式 1.00 10,000 10,000  2 浴廁地面磁磚及牆面1.8公尺高磁磚敲除(含運棄) 式 1.00 25,000 25,000  3 牆面1:2水泥砂漿粉刷 ㎡ 13.79 700 9,654 連工帶料 4 地坪1:2水泥砂漿粉刷 ㎡ 3.08 600 1,848 連工帶料 5 牆面及地坪彈性水泥防水層施作3層(含試水) ㎡ 16.87 850 14,341 連工帶料及責任施工 6 牆面石材 ㎡ 13.79 4,800 66,202 連工帶料 7 地坪磁磚(含矽力康) ㎡ 3.08 1,800 5,544 連工帶料 8 乾溼淋浴拉門重新安裝 式 1.00 15,000 15,000 連工帶料 9 馬桶重新安裝 座 1.00 15,000 15,000 連工帶料 10 室內清潔 式 1.00 2,500 2,500  11 合計    165,089  12 稅捐及管理費 (第11項之10%) 式  1 16,509 16,509  13 總計(含稅)    181,598  

附表二：原告房屋浴廁天花板修繕工程費用表
編號 工程項目 單位 數量 單價(元) 複價(元) 備考 1 高壓灌注 式 1.00 10,000 10,000 連工帶料 2 PVC塑膠天花板拆除及施作 ㎡ 3.23 1,500 4,851 連工帶料 3 清潔費 式 1.00 2,500 2,500  4 合計    17,351  5 稅捐及管理費 (第4項之10%) 式  1 1,735 1,735  6 總計(含稅)    19,086